【裁判字號】    95,交上易,176
【裁判日期】    950628
【裁判案由】    過失傷害
【裁判全文】
臺灣高等法院臺南分院刑事判決      95年度交上易字第176號
  上  訴  人
  即  被  告  乙 ○ ○
上列上訴人因過失傷害案件，不服臺灣雲林地方法院94年度交簡
上字第26號中華民國95年3月7日第一審判決（起訴案號：臺灣雲
林地方法院檢察署93年度偵字第4800號），提起上訴，本院判決
如下：
    主  文
上訴駁回。
乙○○緩刑參年。
    事  實
一、乙○○平日受雇至工地駕駛鏟土機工作，並需駕駛自用大貨
    車載運鏟土機往返工地與僱用老闆住處，即以駕駛大貨車為
    其附隨業務，乃從事業務之人。嗣於民國（下同）九十三年
    九月十八日下午五時四十分許，駕駛牌照號碼9Ｖ─683號自
    用大貨車，沿雲林縣虎尾鎮○○里○○○路，由北往南方向
    行駛，原應注意汽車行駛時，駕駛人應注意車前狀況，並隨
    時採取必要之安全措施；而依當時情況亦無不能注意情事，
    竟疏未注意，於駕駛至上述路段之北溪厝橋上時，因未注意
    車前狀況並減速謹慎慢行，仍貿然行駛，致撞及前方同向騎
    乘腳踏車之甲○○，使甲○○身體彈起後，身體撞凹前揭大
    貨車右前方之板金，而甲○○之頭部則撞碎大貨車前方擋風
    玻璃之右、中部分，當場受有頭部外傷合併蜘蛛膜下腔出血
    、兩側腦內出血合併顱內壓昇高及腦腫脹、左側鎖骨骨折之
    傷害；嗣經緊急送醫，進行開顱手術及移除腦內血腫手術、
    氣管切開造口手術，期間經診斷治療一個月後，有意識不清
    、四肢肢體乏力、日常生活需專人二十四小時照料的情形；
    而診斷治療一年後，甲○○雖可自行張開雙眼、雙眼有神，
    但有失智現象、注意力無法集中、有失語之現象，並須乘坐
    輪椅，且上肢肌力尚可，但精細動作無法完成，走路乏力、
    步態不穩，日常生活起居全由看護從旁協助，無法獨自完成
    ，再其目前肢體、腦部受損情形已穩定，再進步的情形有限
    ，已達重傷害之重大難治程度。另乙○○於本件車禍事故發
    生後，在警察前往肇事現場處理時，在偵查犯罪之公務員尚
    不知何人肇事前，當場主動表示其為肇事人，並向警方自首
    犯罪行為進而接受裁判。
二、案經甲○○之夫丙○○訴由雲林縣警察局虎尾分局報請台灣
    雲林地方法院檢察署檢察官偵查起訴，並聲請以簡易判決處
    刑。
    理  由
一、認定犯罪事實所憑之證據及理由：
  (一)查本件乙○○確於九十三年九月十八日下午五時四十分許，
    駕駛牌照號碼9Ｖ─683號自用大貨車，沿雲林縣虎尾鎮○○
    里○○○路，由北往南方向行駛，於駕駛至上述路段北溪厝
    橋上時，因未減速謹慎慢行，仍貿然行駛，致因閃避不及撞
    到前方同向騎乘腳踏車之甲○○，使甲○○身體彈起後，身
    體撞凹前揭大貨車右前方之板金，而甲○○之頭部則撞碎大
    貨車前方擋風玻璃之右、中部分，因之當場受有頭部外傷合
    併蜘蛛膜下腔出血、兩側腦內出血合併顱內壓昇高及腦腫脹
    、左側鎖骨骨折之傷害；已據被告於原審及本院審審理時坦
    承不諱在卷（見原審簡上字卷(一)第91頁反面，本院卷第25、
    39 頁），並有道路交通事故現場圖、道路交通事故調查報
    告表(一)、(二)、「童綜合醫院」診斷證明書各一紙及現場照片
    共六張在卷可稽（見警卷第4至6、09至11頁，原審簡上字(一)
    卷第33至34頁），且經核被告此部分任意性自白尚與事實相
    符，應堪採信，而屬真實。
  (二)又被告平日受雇至工地駕駛鏟土機之工作，並需駕駛自用大
    貨車載運鏟土機往返工地與僱用老闆住處，即以駕駛大貨車
    為其附隨業務，為從事業務之人，業據被告乙○○於原審及
    本院審理時陳述明確在卷（見原審簡上卷(一)第92頁反面，本
    院卷第25、39頁）；另參諸被告於檢察官偵查中已供稱：「
    開鏟土機，要開鏟土機之前要用大貨車載，我當天是工作完
    要載鏟土機去我老板家。」等語（見偵查卷第07頁）無訛在
    卷，且經本院核閱卷附之本件車禍發生時所拍攝之現場照片
    ，被告所駕駛之上開自用大貨車之貨台上確裝載一部鏟土機
    以觀（見警卷第09頁照片），足認被告上揭所陳其平日駕駛
    上開自用大貨車，係欲載運鏟土機返回工地及僱用老闆住處
    之供述，應認屬實。
  (三)另本件被害人甲○○因本件車禍所受「頭部外傷合併蜘蛛膜
    下腔出血、兩側腦內出血合併顱內壓昇高及腦腫脹、左側鎖
    骨骨折」之傷害，於發生當日經送醫急救後，期間即九十三
    年九月十八日急診入院，先進行顱內壓監視器置入及腦室外
    引流手術，又於九十三年九月二十日行開顱手術及移除腦內
    血腫手術，再於九十三年九月二十九日行氣管切開造口手術
    ；嗣至九十三年十月二十六日止，被害人甲○○仍然意識不
    清，四肢肢體乏力，且日常生活需專人二十四小時照料，住
    院治療中乙情，有前揭「童綜合醫院」診斷證明書一紙在卷
    可憑；另經原審檢具「童綜合醫院」病患甲○○病歷影本、
    「虎尾鎮農會附設診所」病患甲○○病歷影本各一份，函請
    「財團法人天主教若瑟醫院」鑑定結果已認定：「一患者於
    九十四年九月二十四日至本院神經外科門診接受鑑定。患者
    可自行張開雙眼，雙眼有神，但有失智現象，注意力無法集
    中，有失語現象。二患者須乘坐輪椅，上肢肌力尚可，但精
    細動作無法完成，走路乏力，步態不穩。目前日常生活起居
    全由看護從旁協助，無法獨自完成。」等語，有「財團法人
    天主教若瑟醫院」九十四年九月二十二日九四若瑟秘字第○
    九四九號函一份在卷可憑（見原審簡上字卷(一)第42頁）；且
    該醫院復於九十四年十月七日以九四若瑟秘字第一○一○號
    函說明：「一自九十三年九月十八日傷病至今已一年，肢體
    、腦部受損情形已穩定。再進步的情形有限。二顱內出血是
    車禍造成的傷害。」等情（見原審簡上字卷(一)第46頁）；顯
    然被害人甲○○確因本件車禍事故所受之上揭傷害，而達其
    他於身體或健康有重大難治之程度，而符合刑法第十條第四
    項第六款所規定之重傷者，應堪認定。
  (四)按汽車行駛時，駕駛人應注意車前狀況及兩車併行之間隔，
    並隨時採取必要之安全措施；道路交通安全規則第九十四條
    第三項定有明文；此為駕駛人於駕駛車輛時應注意之事項，
    按被告於駕駛汽車時，自應遵守上開規定，且此交通規則復
    為社會上一般稍具常識者所知悉；又被告於警詢時已供述：
    「‧‧時速約五十公里，發現同向前方甲○○的腳踏車時約
    十公尺，因要閃避停放於路旁的馬達三輪車，踩剎車並將方
    向盤往左邊打，甲○○可能聽到我剎車的聲音而緊張，又將
    腳踏車騎向路中央，因而撞上。」等語（見警卷第01頁反面
    ）；另於原審時又供稱：「撞到時，甲○○撞上大貨車車頭
    凹下的地方，甲○○的頭部可能撞到擋風玻璃，導致擋風玻
    璃破掉。」等情在卷（見原審簡上字卷(一)第24頁）；再者，
    觀諸前揭交通事故現場圖及現場照片所示（見分局卷第04頁
    及第09頁下方照片），被告行駛至車禍發生地點之前，至少
    尚有數十公尺之距離，且為是平坦、寬敞及明亮的大路，其
    竟於發現停放於路旁的馬達三輪車並將方向盤往左邊打後，
    於十公尺之前始發現被害人，顯然被告已有未注意車前狀況
    之情事，應堪認定。另者依當時天候情、日間有自然光線、
    柏油道路、路面乾燥、無缺陷、無障礙物、視距良好，並無
    不能注意之情事，有前揭道路交通事故調查報告表(一)、(二)在
    卷可參，惟被告竟疏未注意車前狀況，並隨時採取必要之安
    全措施；而依當時情況亦無不能注意情事，竟疏未注意，因
    未減速謹慎慢行，仍貿然行駛，致撞及前方同向騎乘腳踏車
    之甲○○，使甲○○身體彈起後，身體撞凹前揭大貨車右前
    方之板金，而甲○○之頭部則撞碎大貨車前方擋風玻璃之右
    、中部分，當場受有頭部外傷合併蜘蛛膜下腔出血、兩側腦
    內出血合併顱內壓昇高及腦腫脹、左側鎖骨骨折之傷害；顯
    然被告就本件車禍事故之發生具有過失，且被告之行為與被
    害人所受之傷害間具有相當之因果關係，當無疑義。
  (五)至檢察官於聲請簡易判決處刑書，另依據道路交通安全規則
    第九十三條第一項第三款規定，主張被告行經狹橋，應減速
    慢行，作隨時停車之準備，竟疏未注意部分；按依道路交通
    標誌標線號誌設置規則第二十九條規定，狹橋係指淨寬不足
    六公尺之橋樑而言，本件車禍發生地點即雲林縣虎尾鎮○○
    里○○○路北溪厝橋，其橋面寬度依前揭交通事故現場圖所
    示，達七‧五公尺（見警卷第04頁），自無道路交通安全規
    則第九十三條第一項第三款規定之適用。檢察官主張被告就
    此部分亦具有過失，尚有誤會，併予敘明。
  (六)依上所述，本件被告之犯行，事證已臻明確，洵堪認定，應
    予依法論科。
二、按刑法上所謂業務，係指以反覆同種類之行為為目的之社會
    的活動而言，執行此項業務，縱令欠缺形式上之條件不免違
    法，但仍無礙於業務之性質。次按刑法上所謂業務，係指個
    人基於其社會地位繼續反覆所執行之事務，包括主要業務及
    其附隨之準備工作與輔助事務在內；此項附隨之事務，並非
    漫無限制，惟若與其主要業務有直接、密切之關係者，即可
    包含在業務概念中，而認其屬業務之範圍（最高法院29年度
    上字第3364號及89年度台上字第8075號判例參照）。本件被
    告乙○○平日受雇至工地駕駛鏟土機工作，並需駕駛自用大
    貨車載運鏟土機往返工地與僱用老闆住處，即以駕駛大貨車
    為其附隨業務，乃從事業務之人，已如上述（原審判決就此
    部分漏未詳為說明，應予補正）。核被告於前述時、地，駕
    駛自用大貨車，疏未注意車前狀況並減速謹慎慢行，仍貿然
    行駛，致撞及前方同向騎乘腳踏車之甲○○，使甲○○身體
    彈起後，身體撞凹前揭大貨車右前方之板金，而頭部則撞碎
    大貨車前方擋風玻璃之右、中部分，當場受有前揭所示之傷
    勢，並造成重傷之結果，核被告所為，係犯刑法第二百八十
    四條第二項後段之業務過失傷害人致重傷罪。又被告於肇事
    犯罪後，未被偵查犯罪機關發覺犯人前，向至現場處理之警
    員自承其為肇事者，進而接受裁判，有雲林縣警察局虎尾分
    局東屯派出所道路交通事故肇事人自首情形查詢表一紙在卷
    可稽（見原審簡字卷第13頁），其行為已符合自首之要件，
    應依刑法第六十二條前段之規定減輕其刑。
三、原審以被告乙○○罪證明確，因予適用刑法第二百八十四條
    第二項後段、第六十二條前段，罰金罰鍰提高標準條例第一
    條前段之規定，並審酌被告固然有自首，惟其過失情節重大
    ，且被害人受傷嚴重，如果被告能夠入監服刑，也能適度解
    消被害人之怨氣，認為檢察官的請求有理由，且原審量刑過
    輕，因之撤銷原審之簡易判決，量處被告有期徒刑七月。本
    院經核原判決認事用法，俱無不合，量刑亦均妥適；被告上
    訴意旨認原判決量刑太重，而指摘原判決不當，為無理由，
    應予駁回。再者，被告乙○○前未曾受有期徒刑以上刑之宣
    告，有「臺灣高等法院被告全國前案紀錄表」一份在卷可憑
    （見本院卷第10頁），其於本院審理時已坦認犯行，並與被
    害人達成民事和解，賠償被害人甲○○新台幣（下同）六十
    七萬元，且已付清，有原審法院民事庭（九十四年度訴字第
    三七七號）九十五年五月二十六日和解筆錄一份在卷可參（
    本院卷第28頁）；而代行告訴人之代理人於本院亦當庭表示
    ：「被告已與被害人達成和解，賠償六十七萬元，且被告也
    認罪，如果他有悔悟的話，我們同意緩刑」等語在卷（見本
    院卷第26頁），本院認被告歷經此次偵審程序，當知警惕，
    信無再犯之虞；因認其所受刑之宣告，以暫不執行為適當，
    爰併予宣告緩刑三年，以勵自新。
四、據上論斷，應依刑事訴訟法第三百六十八條，刑法第七十四
    條第一款，判決如主文。
本案經檢察官吳忠賢到庭執行職務。
中    華    民    國    95    年    6     月    28    日
                  刑事第三庭    審判長法  官  陳義仲
                                      法  官  宋明蒼
                                      法  官  張世展
以上正本證明與原本無異。
不得上訴。
                                      書記官  魏芝雯
中    華    民    國    95    年    6     月    29    日
附錄：本判決論罪法條：
中華民國刑法第284條第2項後段
(過失傷害罪)
從事業務之人，因業務上之過失傷害人者，處 1 年以下有期徒刑
、拘役或1 千元以下罰金，致重傷者，處 3 年以下有期徒刑、
拘役或2千元以下罰金。


司法院資訊處製作；財團法人民間司法改革基金會備份。
